臺灣臺北地方法院小額民事判決
111年度北小字第862號
原      告  旺旺友聯產物保險股份有限公司

法定代理人  劉自明  
訴訟代理人  陳冠雲  
            葉丁宗  
被      告  蔡皓展（原名：蔡長紘）

上列當事人間請求損害賠償事件，本院於民國111年7月19日言詞
辯論終結，判決如下：
　　主    文
被告應給付原告新臺幣參萬貳仟捌佰參拾參元，及自民國一百一
十年十二月二十八日起至清償日止，按年息百分之五計算之利息
。
原告其餘之訴駁回。
訴訟費用新臺幣壹仟元由被告負擔。
本判決原告勝訴部分得假執行。但被告如以新臺幣參萬貳仟捌佰
參拾參元預供擔保後，得免為假執行。
    事實及理由
一、原告主張：被告於民國109年4月23日14時37分許，騎乘車號
    000-0000號普通重型機車（下稱系爭A車），沿臺北市萬華
    區環河南路北往南方向行駛，行經環河南路1段59號對面時
    ，因未注意車前狀況，碰撞同向前方由訴外人周君忠所駕駛
    之車號000-0000號自用小客車（下稱系爭B車），致系爭B車
    受有損害，系爭B車為原告承保周君忠所有，原告依保險契
    約以新臺幣（下同）69,237元將其修復，完成理賠。原告依
    保險法第53條取得代位求償權，被告因侵權行為應賠償該必
    要修復費用等語。並聲明：被告應給付原告69,237元，及自
    起訴狀繕本送達翌日起至清償日止，按年息5％計算之利息。
二、被告辯稱：系爭B車駕駛周君忠當時是在找停車位，於無任
    何突發狀況下驟然煞車，違反道路交通管理處罰條例第43條
    ，雙方都有責任，被告曾聲請鑑定，但鑑定結果認定只有被
    告負肇事責任，被告沒有聲請覆議，鑑定報告已經遺失。被
    告應無撞到系爭B車後保險桿內骨架，不須更換，後保險桿
    外罩亦可修復，不須更換，此二項維修費用非必要支出，應
    予扣除。系爭B車出廠已近3年，修復費用應計算折舊。被告
    有去向別家修理廠詢價，技師說凹陷的地方敲起來，再烤漆
    就可以修好，價格在1萬元左右等語。並聲明：駁回原告之
    訴。
三、得心證之理由：
　㈠關於肇事責任之認定：　
　1.按汽車在同一車道行駛時，除擬超越前車外，後車與前車之
    間應保持隨時可以煞停之距離，不得任意以迫近或其他方式
    ，迫使前車讓道。汽車除遇突發狀況必須減速外，不得任意
    驟然減速、煞車或於車道中暫停。前車如須減速暫停，駕駛
    人應預先顯示燈光或手勢告知後車，後車駕駛人應隨時注意
    前車之行動。汽車行駛時，駕駛人應注意車前狀況及兩車並
    行之間隔，並隨時採取必要之安全措施，不得在道路上蛇行
    ，或以其他危險方式駕車。道路交通安全規則第94條第1、2
    、3項定有明文。
　2.經查，被告於109年4月23日14時37分許，騎乘系爭A車沿臺
    北市萬華區環河南路北往南方向行駛，行經環河南路1段59
    號對面時，其前車頭碰撞同向前方由周君忠所駕駛之系爭B
    車後車尾而肇事等情，有臺北市政府警察局交通警察大隊道
    路交通事故初步分析研判表、道路交通事故現場圖、道路交
    通事故補充資料表、道路交通事故調查紀錄表、道路交通事
    故當事人登記聯單、道路交通事故照片黏貼紀錄表等交通事
    故資料附卷可稽（見本院卷第35至47頁），堪信為真實。觀
    諸系爭A車駕駛人即被告於109年4月23日警方製作調查紀錄
    表時陳述：「肇事前我沿環河南路北向南行駛，至事故處，
    我前方自小客車突然減速打雙黃燈，當時我跟在自小客車後
    方約3公尺，我發現自小客車減速時我急煞車，但仍碰撞，
    我機車前車頭與自小客後車尾碰撞。我機車碰撞後未倒地，
    人也沒有受傷。肇事當時行車速率約20多公里／時。」等語
    （見本院卷第39頁），系爭B車駕駛人周君忠於109年4月23
    日警方製作調查紀錄表時陳述：「肇事前我沿環河南路北向
    南行駛，至事故處，我後方機車未保持距離與我自小客碰撞
    ，我自小客車尾與機車車頭碰撞，碰撞前因路旁有停車位，
    所以我打雙黃燈放慢車速在找車位，當時我打雙黃燈沒過幾
    秒後方機車就碰撞上來，我沒看見後方有機車，我只是先預
    警打雙黃燈。肇事當時行車速率很慢約20多公里/時。」等
    語（見本院卷第40頁），參酌警方道路交通事故現場圖、警
    方照片及當事人調查紀錄表等跡證顯示，事故前系爭A、B車
    皆沿臺北市萬華區環河南路北往南方向行駛，兩車時速約在
    20至30公里之間，系爭B車在前，系爭A車在後，併參酌系爭
    B車車尾之行車錄影畫面顯示，畫面時間（下同）14：39：1
    2許見周君忠駕駛系爭B車沿環河南路北往南方向行駛，被告
    騎乘系爭A車行駛於系爭B車後方約9至10格停車格之距離，
    且系爭A車於機車踏板處乘載有一名小孩，14：39：13許見
    系爭B車稍微減速，但約較前1秒向前行駛約2格停車格之距
    離，系爭A車於系爭B車後方尚約7至8格停車格之距離，14：
    39：14許見系爭B車較前1秒向前行駛2格停車格之距離，系
    爭A車於系爭B車後方約5至6格停車格之距離，14：39：15許
    見系爭B車較前1秒向前行駛2格停車格之距離，系爭A車於系
    爭B車後方僅約4至5格停車格之距離，14：39：16許見系爭B
    車較前1秒向前行駛2格停車格之距離，系爭A車於系爭B車後
    方僅約3格停車格之距離，14：39：17許見系爭B車較前1秒
    又向前行駛2格停車格之距離，系爭A車於系爭B車後方僅約1
    至2格停車格之距離，14：39：18許見系爭B車較前1秒再向
    前行駛2格停車格之距離，系爭A車前車頭即與系爭B車後車
    尾發生碰撞，14：39：19許見系爭A車停止於碰撞時之位置
    ，14：39：21許見系爭B車因發現遭碰撞而停止於系爭A車前
    方約3至4格停車格之位置，可知周君忠駕駛系爭B車於減速
    後仍有一定速度持續前進，直至遭被告所騎系爭A車碰撞之
    前，並無驟然煞車或驟然減速之情形，且被告於上開調查紀
    錄表自陳肇事當時車速僅約時速20公里，系爭B車自減速時
    起至發生碰撞時止，至少有5秒以上之時間及長達7至8格停
    車格之車距，一般人於此情形皆足以減速調整，然被告可能
    因機車踏板處小孩擋住視線或其他原因而疏未注意前方系爭
    B車已經減速，且疏未注意系爭A車與系爭B車距離正不斷縮
    短，最終導致系爭A車追撞系爭B車之結果，堪認被告騎乘系
    爭A車未注意車前狀況為本件交通事故之肇事原因，周君忠
    駕駛系爭B車對於被告騎乘系爭A車自後方追撞之行為實無法
    防範，故周君忠應無肇事因素。
　㈡次按當事人主張有利於己之事實者，就其事實有舉證之責任
    ，民事訴訟法第277條前段定有明文。再按原告對於自己主
    張之事實已盡證明之責後，被告對其主張，如抗辯其不實並
    提出反對之主張者，則被告對其反對之主張，亦應負證明之
    責，此為舉證責任分擔之原則。原告於起訴原因已有相當之
    證明，而被告於抗辯事實並無確實證明方法，僅以空言爭執
    者，當然認定其抗辯事實之非真正，而應為被告不利益之裁
    判（最高法院著有18年上字第2855號、18年上字1679號判例
    意旨可資參照）。本件原告主張其被保險人周君忠因上揭交
    通事故致受有系爭B車修理費69,237元之損害，業據其提出
    估價單、統一發票等件為證（見本院卷第23至27頁）。被告
    雖辯稱：被告應無撞到系爭B車後保險桿內骨架，不須更換
    ，且後保險桿外罩亦可修復，不須更換，此二項維修費用非
    必要支出，應予扣除等語。惟查，系爭B車係BMW廠牌106年8
    月出廠之118I 5-DOORS型式轎車，有系爭B車行車執照在卷
    可稽（見本院卷第21頁），依警方道路交通事故照片黏貼記
    錄表（見本院卷第45至47頁，照片編號6至9），及原告提出
    之車輛受損照片所示（見本院卷第107頁），系爭B車受損位
    置除後保險桿外罩明顯破損外，其後保險桿內骨架確有變形
    ，另參以經本院函詢系爭B車維修情形，汎德永業汽車股份
    有限公司汎德台中分公司111年6月23日汎德永業汎德台中11
    1字第004號函覆結果（見本院卷第131頁），堪認系爭B車後
    保險桿外罩及內骨架皆有更換之必要，且估價單所列之修復
    費用69,237元核與市場行情相符，難謂有過高之情形。而被
    告就其主張：被告有去向別家修理廠詢價，技師說凹陷的地
    方敲起來，再烤漆就可以修好，價格在1萬元左右云云（見
    本院卷第104頁），未能提出該別家修理廠技師姓名等資料
    可供本院詢問，亦未能提出任何估價之單據或其他證據，僅
    空言爭執，自不足採。
　㈢又按因故意或過失，不法侵害他人之權利者，負損害賠償責任。汽車、機車或其他非依軌道行駛之動力車輛，在使用中加損害於他人者，駕駛人應賠償因此所生之損害。負損害賠償責任者，除法律另有規定或契約另有訂定外，應回復他方損害發生前之原狀。債權人得請求支付回復原狀所必要之費用，以代回復原狀，民法第184條第1項前段、第191條之2、第213條第1項、第3項分別定有明文。本件原告主張其被保險人周君忠因上揭交通事故致受有系爭B車修理費69,237元之損害，固據其提出估價單、統一發票等件為證（見本院卷第23至27頁），惟原告所承保之系爭B車係106年8月出廠，有系爭B車行車執照影本在卷可佐（見本院卷第21頁），而系爭B車修復之費用包括鈑金11,760元、烤漆6,350元、零件51,127元，衡以本件車輛有關零件部分之修復，既以新零件更換被損害之舊零件，則在計算損害賠償額時，自應將零件折舊部分予以扣除（最高法院77年5月17日第9次民事庭會議決議參照），而依行政院所發布之固定資產耐用年數表及固定資產折舊率表，自用小客車之耐用年數為5年，依定率遞減法每年應折舊369/1000，並以1年為計算單位，其使用期間未滿1年者，按實際使用之日數相當於全年之比例計算之，不滿1月者，以1月計算之。系爭B車自出廠日106年8月起至發生車禍日109年4月23日止，已使用2年9個月，據此，系爭B車扣除折舊後之零件費為14,723元（計算方式如附表），加上鈑金11,760元、烤漆6,350元，原告得向被告請求之系爭B車修復費應為32,833元。
四、從而，原告依代位求償權及侵權行為之規定，請求被告給付
    原告32,833元，及自起訴狀繕本送達翌日即110年12月28日
    起至清償日止按年息5％計算之法定遲延利息之範圍內，為有
    理由，應予准許。至原告逾此部分之請求，為無理由，應予
    駁回。
五、本件為判決之基礎已臻明確，兩造其餘主張、陳述並所提證
    據，經審酌後，認均與本件之結論無礙，爰不再一一論述，
    附此敘明。
六、本件原告勝訴部分係小額程序為被告敗訴之判決，依民事訴
    訟法第436條之20規定，應依職權宣告假執行。本院並依同
    法第392條第2項規定，依職權宣告被告於預供擔保後，得免
    為假執行。
七、本件訴訟費用額，依後附計算書確定如主文第3項所示金額
    。
中　　華　　民　　國　　111 　年　　8　　月　　 2　　日
              臺灣臺北地方法院臺北簡易庭
                                  法  官  羅富美
計算書：
項        目             金  額（新臺幣）    備    註
第一審裁判費             1,000元
合        計             1,000元

附表     年次 折            舊            額  折     舊     後     餘     額   金額 計算方式 金額 計算方式 一 18866 51127×0.369=18866 32261 00000-00000=32261 二 11904 32261×0.369=11904 20357 00000-00000=20357 三 5634 20357×0.369×9/12=5634 14723 00000-0000=14723 註：元以下4捨5入。     
以上正本係照原本作成。
如不服本判決，須以違背法令為理由，應於判決送達後20日內向
本庭（臺北市○○○路0段000巷0號）提出上訴狀（須按他造當事人
之人數附繕本）。
中　　華　　民　　國　　111 　年　　8 　　月　　 2　　日
              　　　　　　　　    書記官　陳鳳瀴
附錄：
一、民事訴訟法第436條之24第2項：對於小額程序之第一審裁判
    上訴或抗告，非以其違背法令為理由，不得為之。
二、民事訴訟法第436條之25：上訴狀內應記載上訴理由，表明
    下列各款事項：
    ㈠原判決所違背之法令及其具體內容。
    ㈡依訴訟資料可認為原判決有違背法令之具體事實。